臺灣屏東地方法院民事判決　　　　　　　 99年度訴字第520號
原　　　告　天人事業有限公司
法定代理人　李俊傑
訴訟代理人　陳三兒律師
被　　　告　中租迪和股份有限公司
法定代理人　陳鳳龍
被　　　告　臺灣土地銀行股份有限公司
法定代理人　王耀興
共　　　同
訴訟代理人　郭威男
上列當事人間第三人異議之訴事件，本院於民國100 年7 月7 日
言詞辯論終結，判決如下：
    主  文
原告之訴駁回。
訴訟費用由原告負擔。
    事實及理由
一、按訴狀送達後，原告不得將原訴變更或追加他訴，但因情事
    變更而以他項聲明代最初之聲明者，不在此限，民事訴訟法
    第255 條第1 項第4 款定有明文。本件原告原就本院99年度
    司執全字第113 號及99年度司執全字第127 號假扣押強制執
    行程序於民國99年4 月23日所查封如附表所示之5 批鋼捲（
    下合稱系爭鋼捲），本於所有權人之地位提起第三人異議之
    訴，請求撤銷該強制執行程序。嗣於訴訟繫屬中，更正為依
    侵權行為之法律關係，請求被告連帶賠償新臺幣（下同）24
    7 萬6,185 元暨遲延利息，核其性質為訴之變更，惟係因系
    爭鋼捲業經拍定，執行程序終結，客觀情事已有變更，非以
    他項聲明代最初之聲明，不能達原告訴訟之目的，揆諸上開
    法條規定，原告所為訴之變更，核無不合，應予准許。
二、原告主張：系爭鋼捲係伊公司向訴外人益將金屬股份有限公
    司（下稱益將公司）、聯鐵企業股份有限公司（下稱聯鐵公
    司）、閎駿有限公司（下稱閎駿公司）及昱鋐實業股份有限
    公司（下稱昱鋐公司）所買受，買賣價金總計為247 萬6,18
    5 元。詎被告與訴外人建佳實業有限公司（下稱建佳公司）
    間假扣押執行事件，竟於99年4 月23日導引本院執行人員至
    屏東縣枋寮鄉○○路29號廠房內，查封伊所有之系爭鋼捲，
    系爭鋼捲嗣於99年11月29日拍定，執行程序終結，被告將系
    爭鋼捲誤為建佳公司之財產並予指封，導致伊喪失系爭鋼捲
    之所有權，被告自應負共同侵權行為連帶損害賠償責任。益
    將公司與閎駿公司所開立之發票上日期雖然在伊公司99年4
    月16日核准設立登記前，惟不影響伊公司申請公司設立登記
    ，在確定公司名稱無重覆之情形下逕以公司名義所為之交易
    。伊公司雖然於99年6 月1 日始承租屏東縣枋寮鄉○○路29
    號廠房，惟廠房面積廣大，除建佳公司使用外，伊公司負責
    人李俊傑所經營之群益精密有限公司（下稱群益公司）亦使
    用該廠區，故伊公司所買受之系爭鋼捲放置於該處所，乃屬
    當然之事。再者，建佳公司經營不善，乃將屏東縣枋寮鄉○
    ○路29號廠區之權利盤讓給伊公司，由伊公司繼續在原廠區
    經營，惟建佳公司負責人李金全並未向伊公司告知欠債情況
    ，伊公司無從知悉建佳公司對外之債權債務關係，故不能僅
    以系爭鋼捲放置在屏東縣枋寮鄉○○路29號廠房，即認為係
    屬建佳公司所有等語，並聲明被告應連帶給付原告247 萬6,
    185 元，及自民事準備書(二)狀最後送達被告之翌日起至清償
    日止，按週年利率5％計算之利息。
三、被告則以：否認系爭鋼捲為原告所有，依原告提出之發票，
    其中有99年4 月10日及同年月15日所開立之發票，惟原告係
    於99年4 月16日始經核准設立登記，豈有未經主管機關核准
    設立登記，即對外開始營業並買賣物品之可能？縱使原告所
    提供之發票為真正，亦僅能證明原告與開立發票之營業人有
    買賣行為，並無法證明該買賣標的物即為系爭鋼捲。又建佳
    公司負責人李金全與原告負責人李俊傑為叔侄，系爭鋼捲係
    於99年4 月23日查封，原告則於99年6 月1 日始承租屏東縣
    枋寮鄉○○路29號之廠房，又豈有可能將價值數百萬元之系
    爭鋼捲放置在該廠房？反之，建佳公司所有之機器設備，依
    據動產擔保交易登記資料登載其機器設備所在地即為本件假
    扣押之執行地點，渠等與建佳公司往來數年，有關交易之徵
    信、訪廠均在該址，足以認定該執行地點即為建佳公司之營
    運處所，廠房內之機器設備及原物料自然應屬建佳公司所有
    等語，資為抗辯，並聲明：原告之訴駁回。
四、本件原告主張被告聲請本院以99年度司執全字第113 號及99
    年度司執全字第127 號假扣押建佳公司之財產，並於99年4
    月23日導引本院執行人員至建佳公司位於屏東縣枋寮鄉○○
    路29號廠房查封系爭鋼捲，系爭鋼捲嗣於99年11月29日拍定
    ，執行程序終結等情，為被告所不爭執，並經本院核閱上開
    執行案卷及本院99年度司執字第19371 號執行卷宗，堪信為
    實在。
五、本件爭點：原告是否為系爭鋼捲之所有權人？如是，系爭鋼
    捲業經強制執行拍賣，被告應否負侵權行為連帶損害賠償責
    任？經查：
  (一)按當事人主張有利於己之事實者，就其事實有舉證之責任，
    民事訴訟法第277 條前段定有明文。本件原告主張系爭鋼捲
    為其所有，自應就此有利於己之事實負舉證責任。查原告主
    張系爭鋼捲為其所有，固據其提出益將公司、聯鐵公司、閎
    駿公司及昱鋐公司之發票及付款資料為憑（本院卷第4-8 、
    73-76 、89-91 頁），惟發票係表彰營業人銷貨之事實，尚
    不能以此遽認原告即為系爭鋼捲之所有人。據證人即昱鋐公
    司經理賴錦城證述：我們原先是將鋼捲賣給建佳公司，並於
    99年3 月5 日、99年3 月8 日、99年3 月10日、99年3 月18
    日分4 天送到建佳公司之廠房，嗣後於99年4 月1 日要向建
    佳公司請款時，建佳公司就倒閉，建佳公司提議用三成現金
    結清貨款，本來建佳公司積欠我們180 幾萬元，後來同意用
    三成現金處理，所以建佳公司匯款50幾萬元給我們，收到錢
    後，我們就應建佳公司的要求，開立買受人為原告之發票等
    語（本院卷第131-132 頁），並有證人賴錦城所提供之同意
    書、匯款申請書暨取款憑條及昱鋐公司陳報狀所附發票等件
    相佐（本院卷第139-140 、160-162 頁），可見昱鋐公司開
    立買受人為原告之發票係因其與建佳公司達成以三成現金結
    清貨款之協議並已收受建佳公司之貨款，應建佳公司之要求
    而開立該發票，則昱鋐公司銷售發票所載貨物之實際買受人
    為建佳公司，顯難逕認原告為貨物之所有人。原告雖稱其向
    昱鋐公司進貨，貨款係由其向訴外人張新東借貸，並由張新
    東匯款給昱鋐公司云云，惟張新東到場證稱：李俊傑曾向伊
    借錢，伊有請別人匯款給他，但匯款申請書暨取款憑條（本
    院卷第140 頁）不是伊去匯的，伊不知道李俊傑借錢要做什
    麼等語（本院卷第167-168 頁），是縱然李俊傑與張新東間
    有借貸關係，然張新東並不知為何要匯款給昱鋐公司，顯不
    足以證明原告即為昱鋐公司銷售發票所載貨物之實際買受人
    。
  (二)益將公司總經理劉和川證述：原告於99年4 月份有向我們進
    貨，並指示我們將貨送到屏東縣枋寮鄉○○路29號之廠房，
    原告是拿客票付款後，我們便於99年4 月15日出貨，從假扣
    押當日查封之照片，雖然可從外觀用黑色打包鐵帶綑綁之鋼
    捲確認是我們公司之產品，但無法確認是否為原告進貨之鋼
    捲等語（本院卷第61頁背面-63 頁、130 頁背面），聯鐵公
    司業務課長徐天麟證述：原告向我們訂貨後，確認收到款項
    ，我們便於99年4 月22日將貨送到枋寮鄉○○路的廠房，從
    假扣押當日查封之照片，部分鋼捲雖然可從外觀判斷很可能
    是我們公司的產品，但無法確認是否為原告進貨之鋼捲等語
    （本院卷第132-133 頁），閎駿公司則陳報其開立之出貨單
    及發票（本院卷第76、7 頁）是屬同一批貨物，有該公司陳
    報狀可稽（本院卷第165 頁），是依上開證人所述及閎駿公
    司陳述內容，固可認為發票確實為益將公司、聯鐵公司及閎
    駿公司所開立，惟並無法證明發票所載之貨物即為系爭鋼捲
    。
  (三)原告雖又稱建佳公司經營不善，於是將屏東縣枋寮鄉○○路
    29號廠區之權利盤讓原告，並提出匯款單為據（本院卷第46
    頁），惟匯款單僅能證明曾經匯款之事實，並不足以證明建
    佳公司已將機器設備，甚或鋼捲等原物料移轉原告之情事。
    證人即查封當日執行書記官李明原證稱：當日李俊傑起初表
    示全部機器包括鋼捲，都已經由建佳公司賣給原告，後來發
    現機器上面有貼「金大祥」字樣，伊就問為何會貼「金大祥
    」，李俊傑又改稱機器是金大祥的，至於系爭鋼捲因為李俊
    傑當時提不出證明，且有部分鋼捲貼有「建佳」字樣，又放
    在建佳公司的廠房，被告亦要求查封，故而查封系爭鋼捲等
    語（本院卷第129-130 頁），可見部分系爭鋼捲外觀貼有「
    建佳」字樣，惟外觀上均無從辨識係屬原告所有，又原告係
    於99年4 月16日核准設立，有公司基本資料可憑（本院卷第
    23頁），而原告所提上開匯款單係99年4 月14日，斯時原告
    尚未核准設立，原告卻謂已受讓建佳公司之資產，顯不合常
    情，益徵該匯款單不足以證明原告即為系爭鋼捲之所有人。
    綜上，原告雖主張其為系爭鋼捲之所有人，惟未能舉證以實
    ，自無可採。
六、綜上所述，原告既非系爭鋼捲之所有人，則其主張系爭鋼捲
    已遭拍定，被告應負侵權行為連帶損害賠償責任，洵屬無據
    。從而，原告依侵權行為之法律關係，請求被告連帶給付24
    7 萬6,185 元，及自民事準備書(二)狀最後送達被告之翌日起
    至清償日止，按週年利率5 ％計算之利息，為無理由，應予
    駁回。
七、本件判決基礎已臻明確，兩造其餘之主張、陳述，核與判決
    無影響，爰不逐一論列，併此敘明。
八、訴訟費用負擔之依據：民事訴訟法第78條。
中    華    民    國   100    年    7     月    21    日
                       民事第二庭   法  官  陳威宏
正本係照原本作成。
如不服本判決，應於收受送達後20日內向本院提出上訴書狀，其
未表明上訴理由者，應於提出上訴後20日內向本院補提理由書狀
（均須按他造當事人之人數附繕本）。
中    華    民    國   100    年    7     月    25    日
                                    書記官  陳勃諺
附表：
┌───┬───────────┬───┐
│編  號│物    品    名    稱  │ 數量 │
├───┼───────────┼───┤
│  1   │鋼捲（2.95mm×306mm） │  8捲 │
├───┼───────────┼───┤
│  2   │鋼捲（2.0mm×220mm）  │ 14捲 │
├───┼───────────┼───┤
│  3   │鋼捲（2.3mm×218mm）  │ 11捲 │
├───┼───────────┼───┤
│  4   │鋼捲（3.0mm×300mm）  │ 2捲  │
├───┼───────────┼───┤
│  5   │鋼捲（3.15mm×300mm） │ 3捲  │
└───┴───────────┴───┘